【裁判字號】    90,訴,9
【裁判日期】    900420
【裁判案由】    違反電信法等
【裁判全文】
台灣基隆地方法院刑事判決                                九十年度訴字第九號
    公  訴  人  台灣基隆地方法院檢察署檢察官
    被      告  乙○○
右列被告等因違反電信法等案件，經檢察官提起公訴（八十九年度偵字第四九七三號
），本院判決如左：
    主      文
乙○○連續以詐術得財產上不法之利益，處有期徒刑壹年。
    事      實
一、乙○○於民國八十六年八月間，向甲○○承租基隆市○○區○○街六十號二樓，
    租期一年。期滿續租一年，期限至八十八年八月間為止。八十八年十二月間，因
    該房屋停水、停電，其向甲○○要求修繕，惟甲○○因其積欠租金經年，故而置
    之不理；詎其意圖為自己不法之利益，未經甲○○同意，擅自僱用不知情之鎖匠
    ，打開隔壁即同街六十二號二樓之大門鎖，搬入甲○○所有之房屋居住；旋基於
    概括之犯意，自八十九年一月二十二日起，至八十九年三月十四日為止，連續使
    用甲○○向中華電信股份有限公司所租用之00000000號電話，對外通訊
    ，使用之電話費高達新台幣一萬四千三百八十八元。其間，並意圖為第三人不法
    之所有，竊取甲○○所有而置於屋內之高粱酒十二瓶，陸續將之飲用一空。八十
    九年四月二十二日上午十一時許，甲○○前往同街六十二號察看時，始發現上情
    。
二、案經被害人甲○○訴由基隆市警察局第四分局報請台灣基隆地方法院檢察署檢察
    官偵查起訴。
    理      由
一、右揭事實業據被告乙○○於警訊時供承不諱，核與被害人甲○○所指述之情節相
    符，並有中華電信股份有限公司基隆營運處電信費收訖證明單三紙、通話明細表
    二十五紙在卷可稽，足見其自白與事實相符，足以採信；其於審理中翻異前詞，
    辯稱其並未住進該六十二號二樓，並未竊取高粱酒云云，俱為卸責之詞，不足採
    信。其犯行洵堪認定。
二、核被告所為，係犯刑法第三百零六條第一項之私入住宅、第三百二十條第二項之
    竊佔、第三百二十條第一項之竊盜、第三百三十九條第二項之詐欺得利罪。關於
    被告竊打電話部分，僅係擅自使用現有電話設備，以得到不必付費之不法利益，
    並非以有線、無線或其他電磁方式，盜接或盜用他人電信設備，僅得依刑法之詐
    欺得利罪論擬，不生適用電信法第五十六條第一項之問題；惟此部分之基本事實
    相同，起訴法條應予變更。就被告利用不知情之鎖匠而開門入內部分，為間接正
    犯。竊佔部分，為即成犯，其繼續之佔有乃狀態繼續，並非行為繼續，並非繼續
    犯。其盜打電話部分，時間緊接，犯罪構成要件相同，顯係基於概括之犯意為之
    ，為連續犯，應論以一罪並加重其刑。上述四罪間，有方法、結果之牽連關係，
    為牽連犯，應從一重之詐欺得利罪處斷。
三、按刑事立法上之「法益原則」要求任何行為要加以犯罪化，必因其法益受到侵害
    或危險。蓋刑事立法之核心，在於其所保護之法益。刑法之任務，在於法益之保
    護。無法益保護，無刑法可言；亦即無法益受到侵害或危險，則無施以刑罰之必
    要。行為如未造成「法益侵害」或「法益危險」，則無將之犯罪化之必要。在法
    益侵害，為「實害犯」；在法益危險，為「危險犯」。再者，法益本身依其價值
    評價之強度，而呈現法益位階。生命、身體、自由、名譽、財產五者，按其順序
    ，而高低位階化。生命法益最高，其次身體法益，其次自由法益，其次名譽法益
    ，而財產法益最低。此五種傳統法益，稱之為「個人法益」。在個人法益以外之
    「一般法益」或「團體法益」或「整體法益」，亦必須其與個人法益具有關連性
    者，始得為刑法所保護之一般法益。本件私入住宅行為所侵害者乃住所不受侵犯
    之自由；竊佔、竊盜、詐欺得利行為所侵害者均為財產法益，乃自由法益及財產
    法益之實害犯。
四、次按刑事司法上之「罪刑相當原則」要求法官在量刑時，應依法益之位階，重所
    當重，輕所當輕，必使罪得其刑而刑當其罪；不得重罪而輕判，或輕罪而重判；
    期使責任與刑罰得以相適應，而具有相當性。地藏十輪經（第三卷）云：「若犯
    重罪，應重治罰；若犯中罪，應中治罰；若犯輕罪，應輕治罰；令其慚愧，懺悔
    所犯。」其此之謂也！為此，本院審酌被告之品行、生活狀況、智識程度、犯罪
    之動機、目的、犯罪所生之危害、犯罪後之態度等一切情狀後，特別考量牽連犯
    使得部分行為免其罪責之情形，認為適度加重其刑而量處如主文所示之自由刑，
    方可使其罪刑相當，爰宣告之，以示儆懲，並期被告之自新。
五、據上論結，應依刑事訴訟法第二百九十九條第一項前段、第三百條、刑法第五十
    六條、第三百零六條第一項、第三百二十條第二項、第一項、第三百三十九條第
    二項、第五十五條而判決如主文。
本案經檢察官黃士元到庭執行職務。
中      華      民      國    九十      年      四      月    二十      日
                                    台灣基隆地方法院刑事庭
                                        法  官  陳  志  祥
右正本證明與原本無異。
對於本件判決如有不服，應於收受送達後十日內，向本院提出上訴狀，上訴於台灣高
等法院，並應按當事人之人數附具繕本。
中      華      民      國    九十      年      四      月    三十      日
                                        書記官  陸  清  敏
附錄：
刑法第三百零六條第一項：
無故侵入他人住宅、建築物或附連圍繞之土地或船艦者，處一年以下有期徒刑、拘役
或三百元以下罰金。
刑法第三百二十條第一項、第二項：
意圖為自己或第三人不法之所有，而竊取他人之動產者，為竊盜罪，處五年以下有期
徒刑、拘役或科五百元以下罰金。
意圖為自己或第三人不法之利益，而竊佔他人之不動產者，依前項之規定處斷。
刑法第三百三十九條第一項、第二項：
意圖為自己或第三人不法之所有，以詐術使人將本人或第三人之物交付者，處五年以
下有期徒刑、拘役或科或併科一千元以下罰金。
前項方法得財產上不法之利益或使第三人得之者，亦同。
前二項之未遂犯罰之。
（罰金已依罰金罰鍰提高標準條例提高為十倍）


司法院資訊處製作；財團法人民間司法改革基金會備份。
